臺灣高等法院民事判決　　　　　　　　 93年度上易字第754號
上　訴　人　甲○○
被　上訴人　誠泰商業銀行股份有限公司城內分公司
法定代理人　羅應郎
訴訟代理人　陳建成律師
上列當事人間請求清償債務事件，上訴人對於中華民國93年6 月
18日台灣台北地方法院93年度再更(一)字第1 號第一審判決提起上
訴，經本院於94年1 月4 日言詞辯論終結，判決如下：
    主      文
上訴駁回。
第二審訴訟費用由上訴人負擔。
    事實及理由
一、上訴人聲明求為判決：(一)原判決及台灣台北地方法院87年度
    訴字第3474號確定判決（下稱原確定判決）均廢棄。(二)被上
    訴人應發還上訴人在被上訴人銀行已抵銷之定期存款新台幣
    （下同）60萬元之債權，並塗銷魏憲樹所開立300 萬元本票
    上共同發票人名義及自民國（下同）87年 7月26日起至發還
    日止，按年息6.75%計算之利息。
    被上訴人聲明求為判決：上訴駁回。
二、本件上訴人提起再審之訴主張：訴外人魏憲樹前於86年12月
    26 日向被上訴人借款300萬元，伊與訴外人張紋等共五人除
    各提供60萬元之定期存單質押外，並與訴外人魏憲樹共同簽
    發面額30 0萬元之本票一紙交付被上訴人以為擔保。嗣因訴
    外人魏憲樹未依約清償，遭被上訴人以伊所提供質押之60萬
    元定期存款抵償，伊因而起訴請求被上訴人發還該定期存款
    60萬元及自87年7月26日起至發還日止按年息6.75%計算之利
    息，並塗銷上開300 萬元本票上共同發票人名義，經原確定
    判決伊敗訴在案。惟伊於90年4 月25日收到訴外人魏憲樹之
    信函，內云：「向誠泰銀行貸款1,200 萬元……誠泰銀行即
    向法院訴訟執行拍賣，共拍賣1,300 萬元償還解決了」；且
    依台灣板橋地方法院民事執行處87年度民執天字第12803 號
    通知之行政處分，被上訴人已獲償1,028萬2,579元，加上彼
    等提供遭抵償之定期存款共計300 萬元，被上訴人即已超額
    受償，伊所負之保證責任因而解除，是原確定判決具有民事
    訴訟法第496條第1項第11款之再審事由等情，因求為判決：
    (一)原確定判決廢棄；(二)被上訴人應發還上訴人在被上訴人銀
    行已抵銷之定期存款60萬元之債權，並塗銷魏憲樹所開立30
    0萬元本票上共同發票人名義及自87年7月26日起至發還日止
    ，按年息6.75%計算利息（上訴人另依民事訴訟法第496條第
    1項第1款、第13款規定起訴部分，業據原審另以90年度再字
    第11號裁定駁回，上訴人不服提起抗告，嗣經本院以91年度
    抗字第1873號裁定抗告駁回確定）。
    被上訴人則以：原確定判決未以任何裁判或行政處分為判決
    基礎，上訴人依民事訴訟法第496條第1項第11款規定提起本
    件再審之訴，並無理由等語，資為抗辯。
三、按為判決基礎之民事、刑事、行政訴訟判決及其他裁判或行
    政處分，依其後之確定裁判或行政處分已變更者，得以再審
    之訴對於確定終局判決聲明不服，民事訴訟法第496條第1項
    第11款固有明文。惟此係指確定之本案判決以他訴訟之民事
    、刑事、行政訴訟判決及其他裁判或行政處分為裁判基礎，
    而該民事、刑事、行政訴訟判決及其他裁判或行政處分，已
    因其後之確定裁判或行政處分而有所變更，結果使原確定判
    決之基礎發生動搖者而言（最高法院80年度台上字第2751號
    判決參照）。經查，上訴人所指訴外人魏憲樹寄發之信函、
    及台灣板橋地方法院民事執行處87年度民執天字第12803 號
    通知，既非民事、刑事、行政訴訟判決及其他裁判，亦非行
    政處分，且非屬原確定判決形成自由心證判斷事實之基礎資
    料，上訴人據以主張合於民事訴訟法第496條第1項第11款規
    定之再審事由，已屬無據。況查，上開台灣板橋地方法院民
    事執行處通知被上訴人領取之分配款10,282,579元，實係該
    民事執行事件分配表所載被上訴人得受分配之抵押債權10,1
    77,564 元及執行費105,015元之總和，而就抵押債權部分（
    包括上訴人等五人共同提供定期存單質押擔保之300 萬元債
    權在內），被上訴人所受分配金額較之其債權金額10,237,5
    69元，尚有不足，此有台灣板橋地方法院民事執行處通知及
    強制執行金額計算書分配表可稽（見本院前審卷75、 107頁
    ），上訴人主張被上訴人超額受償云云，尤屬無據。是原確
    定判決難認具有民事訴訟法第496條第1項第11款所規定之再
    審事由。
四、綜上所述，上訴人本於民事訴訟法第496條第1項第11款之規
    定，提起本件再審之訴，為無理由，不應准許。從而，原審
    所為上訴人敗訴之判決，並無不合。上訴論旨仍執前詞指摘
    原判決不當，求予廢棄改判，為無理由，應予駁回。
五、據上論結，本件上訴為無理由，依民事訴訟法第449條第1項
    、第78條，判決如主文。
中　　華　　民　　國　　94　　年　　1 　　月　　18　　日
                  民事第六庭  審判長法  官　林鄉誠
                                    法  官  鄭威莉
                                    法  官  梁玉芬
正本係照原本作成。
不得上訴。
中　　華　　民　　國　　94　　年　　1 　　月　　20　　日
　　　　　　　　　　　　　　　　　　書記官　常淑慧
